【裁判字號】    99,簡上,22
【裁判日期】    990310
【裁判案由】    家庭暴力防治法
【裁判全文】
臺灣板橋地方法院刑事判決              99年度簡上字第22號
上  訴  人
即  被  告  甲○○
上列被告因違反家庭暴力防治法案件，不服本院98年度簡字第
7949號中華民國98年12月3 日所為之第一審簡易判決（聲請簡易
判決處刑案號：臺灣板橋地方法院檢察署98年度偵字第21240 號
、第22042 號），提起上訴，本院管轄第二審之合議庭判決如下
：
    主  文
上訴駁回。
    事  實
一、甲○○於民國97年間，因違反家庭暴力防治法案件，經本院
    以97年度簡字第8385號判處有期徒刑2 月，嗣經本院以97年
    度簡上字第1323號判決駁回上訴確定，於98年4 月24日易科
    罰金執行完畢（本案構成累犯）。復因違反家庭暴力防治法
    案件，經本院先後以98年度簡字第6812號判處有期徒刑3 月
    及以98年度簡上字第1385號判處有期徒刑3月確定。
二、甲○○係丁○○、丙○○○之子，3 人具有家庭暴力防治法
    第3 條第3 款所定之家庭成員關係。甲○○明知其前因對丁○○有家庭暴力之行為，業據丁○○向本院聲請核發民事通
    常保護令，本院已於97年3 月7 日以97年度家護字第76號核
    發民事通常保護令，裁定甲○○不得對丁○○實施身體或精
    神上不法侵害之行為，亦不得對丁○○為騷擾之聯絡行為，
    該保護令之有效期限為1 年，並經本院以98年度家護聲字第
    12號裁定延長有效期限至99年3 月7 日。甲○○亦明知其因
    另對丙○○○有家庭暴力之傷害行為，經丙○○○向本院聲
    請核發民事通常保護令，本院業於98年3 月30日以98年度家
    護字第248 號核發民事通常保護令，裁定甲○○不得對丙○○○實施身體或精神上不法侵害之行為，亦不得對丙○○○
    為騷擾之聯絡行為，該保護令之有效期間為1 年。詎甲○○
    仍不知悔改，於收受並知悉上開各民事通常保護令之內容後
    ，竟基於違反保護令及恐嚇之犯意，於上開通常保護令之有
    效期間內，先後為下列犯行：
(一)、於98年8 月3 日晚間8 時許至8 月4 日凌晨3 時30分間，飲
    酒後，在渠等位於臺北縣新莊市○○路82巷14號住處，對丙○○○恫稱：如果伊被判刑，不會放過丙○○○，要打死丙○○○及其夫丁○○，不會讓丙○○○及其夫丁○○那麼好
    過日子等語，以此加害生命、身體安全之事恐嚇丙○○○，
    使其心生畏懼，致生危害於安全，因丙○○○不予理會，甲○○復在丙○○○房門外踹門（毀損部分未據告訴），以上
    開方式對丙○○○騷擾及實施精神上不法之侵害，而違反本
    院98年度家護字第248 號通常保護令。
(二)、於98年8 月9 日凌晨1 時許，在上開住處飲酒後，在丁○○
    、丙○○○之臥房門前咆哮，對丁○○、丙○○○二人恫稱
    ：不要讓伊生氣抓狂，不然伊會拿刀砍人等語，使丁○○、
    丙○○○心生恐懼，致生危害於安全。同日凌晨3 時許，甲○○出外買酒返家後，見家門遭反鎖，竟基於同一違反保護
    令之犯意，接續扯壞家中鐵門把手及紗門（毀損部分未據告
    訴），並將塑膠瓶朝上開住處二樓窗台丟擲，而對丁○○及
    丙○○○進行騷擾及實施精神上不法之侵害，違反本院97年
    度家護第76號通常保護令、98年度家護聲字第12號裁定及98
    年度家護字第248 號通常保護令。嗣經丁○○、丙○○○報
    警處理，始查悉上情。
三、案經丁○○、丙○○○訴由臺北縣政府警察局新莊分局移送
    臺灣板橋地方法院檢察署檢察官偵查後聲請簡易判決處刑。
    理  由
一、本判決後開所引用之被告甲○○以外之人於審判外之陳述，
    雖屬傳聞證據，惟公訴人及被告就前揭審判外陳述之證據能
    力，迄至言詞辯論終結前均未聲明異議（被告僅就證明力部
    分有爭執）。本院審酌該等證據資料製作時之情況，並無違
    法不當及證明力明顯過低之瑕疵，亦認為以之作為證據應屬
    適當，依刑事訴訟法第159 條之5 規定，認該等證據資料均
    有證據能力，合先敘明。
二、訊據被告固坦承其知悉本院上述2 件通常保護令，且於98年
    8 月4 日凌晨飲酒後，曾以聊天為由騷擾其母丙○○○，不
    讓丙○○○就寢之事實，惟否認有何恐嚇之犯行或前述踹房
    門、扯壞家中鐵門、紗門及丟擲塑膠瓶之舉，辯稱：98年8
    月4 日凌晨，伊飲酒後回家，伊母親丙○○○幫伊開門，伊
    當時失業甚久，心情不佳，想要與伊母親聊天，伊母親說有
    話明天再說，當時伊說話有點大聲，但並未踹房門或恐嚇伊
    母親，伊母親怕伊太大聲吵到鄰居，因此報警。98年8 月9
    日伊出外買酒，伊母親把門關上，不讓伊回來，伊並未拿東
    西丟二樓或破壞家裡的鐵門或紗門，亦未恐嚇伊父母，伊父
    母是擔心伊喝完酒，講話會大聲吵到鄰居，因此才報警等語
    。經查：
(一)、被告乃告訴人丁○○、丙○○○之子，被告前因對丁○○有
    家庭暴力之行為，業經丁○○向本院聲請核發民事通常保護
    令，本院已於97年3 月7 日以97年度家護字第76號核發民事
    通常保護令，裁定被告不得對丁○○實施身體或精神上不法
    侵害之行為，亦不得對丁○○為騷擾之聯絡行為，該保護令
    之有效期限為1 年，並經本院以98年度家護聲字第12號裁定
    延長有效期限至99年3 月7 日。又被告因對丙○○○另有家
    庭暴力之傷害行為，亦據丙○○○向本院聲請核發民事通常
    保護令，本院業於98年3 月30日以98年度家護字第248 號核
    發民事通常保護令，裁定被告不得對丙○○○實施身體或精
    神上不法侵害之行為，亦不得對丙○○○為騷擾之聯絡行為
    ，該保護令之有效期間為1 年。被告確均收受及知悉上開2
    件通常保護令之內容等情，迭經被告於警詢、偵查及本院審
    理中坦承不諱，復有本院97年度家護字第76號通常保護令、
    98年度家護聲字第12號裁定、98年度家護字第248 號通常保
    護令各1 份在卷可稽，此部分自足認定。
(二)、被告如事實欄二(一)所示之犯罪事實，業經證人丙○○○於警
    詢時證述歷歷（見98年度偵字第21240 號偵查卷第9 頁），
    復有房門毀壞照片2 張在卷可稽（見同上偵查卷第16頁）；
    被告如事實欄二(二)所示之犯罪事實，亦據證人丁○○、丙○○○於警詢時證述綦詳（見98年度偵字第22042 號偵查卷第
    12 頁 、第15頁），經核其二人均一致指述被告於98年8 月
    9 日，確有毀壞鐵門門把及朝住處二樓窗台丟擲塑膠瓶等情
    ，其等證詞，應均屬信而有徵。
(三)、證人丙○○○於本院審理中，雖證稱：98年8 月4 日，伊沒
    有聽到被告說如果他被判刑，會讓渠等沒有好日子過等語，
    當天被告只有喝酒大小聲，照片中的門是伊孫子撞壞的，被
    告也有在喝酒之後撞到。98年8 月9 日被告也是喝酒之後大
    小聲，被告並未說不要讓他抓狂，不然他會拿刀砍人等話，
    當天可能是別人拿東西丟二樓窗戶，渠等以為是被告丟，後
    來伊先生下去查看，上來之後說是鄰居小孩在下面丟東西，
    大門則是之前已經快壞掉，被告回來不小心弄壞。上開2 次
    都是因為被告喝酒大小聲，伊先生與伊怕會吵到人，才報警
    處理。被告於98年8 月之前或之後，均未罵伊或有類似之狀
    況（見本院99年2 月25日審判筆錄第3 頁至第9 頁）。證人
    丁○○於本院審理中，亦到庭證述：98年8 月4 日當天，被
    告半夜喝酒回來，伊太太在睡覺，被告按電鈴，好像是伊太
    太開門，也跟被告聊了一、二句話，被告說想要與伊太太說
    話，伊太太說要去睡覺，明天再說，被告就大小聲，說他失
    業，找工作很困難，伊當時要他說話不要那麼大聲，但被告
    還是繼續說，伊擔心吵到人，希望被告安靜，於是報警；當
    天晚上被告並未踹房門，那門已經被伊孫子弄壞，只是被告
    一直敲門，要開門與他母親說話，才會裂開，照片是後來警
    察拍攝的。98年8 月9 日那天，因為被告喝酒大小聲，因此
    伊關門，不讓被告進來，被告就拿一個塑膠瓶丟二樓鐵窗，
    要伊幫他開門，伊太太聽到，就要伊讓被告進來，伊開門讓
    被告進來後，被告還是大小聲，伊擔心被告吵到別人，因此
    才去報警，當天被告並未說不要讓他抓狂不然會拿刀砍人等
    語，被告只有罵他前女友，被告也未撞鐵門，鐵門本來就被
    小偷撬壞等語。98年8 月之前及之後，被告都只有罵其前女
    友，另外因為伊打被告，被告未注意才踢到伊等語（同上審
    判筆錄第10頁至第14頁），而為與其等在警詢中陳述不符之
    證詞。惟觀以證人丙○○○及丁○○於警詢中證述被告前開
    犯罪之情節，明確而具體，非僅空泛指稱被告飲酒大小聲一
    端，如丙○○○及丁○○報警之原因僅因擔心被告飲酒後之
    音量會影響鄰居，其等請警方暫將被告帶至警局內和緩情緒
    即可，何須於警詢時指述被告之犯行歷歷，證人丙○○○與
    丁○○於本院審理中所言，已與常理未合。且證人丙○○○
    、丁○○於本院審理中，對於被告是否曾於98年8 月9 日凌
    晨朝上開住處二樓丟擲塑膠瓶及緣由等節，二人之證詞明顯
    互歧，其二人於本院審理中之證詞，實難逕予採信。徵諸被
    告就證人丁○○於本院審理中證稱其曾持塑膠瓶丟擲二樓鐵
    窗乙事，當庭坦認不諱，堪認確有其事，被告於深夜不得家
    門而入，未撳按門鈴，反持塑膠瓶丟擲二樓窗戶，其主觀上
    有對父母騷擾或實施精神上不法侵害之違反保護令之犯意，
    至為顯然，證人丙○○○陳稱當天係鄰居小孩丟擲物品及證
    人丁○○證稱被告僅單純欲請其開門云云，均屬文飾不實之
    詞，殊無可取。再者，如非證人丙○○○、丁○○於警詢中
    主動提及，警員如何得悉其等住處之房門或鐵門有遭損壞之
    事實，並得就房門損壞之照片予以拍攝採證，足見警員應無
    憑空杜撰不實情節構陷被告之可能，證人丙○○○亦自承警
    詢時警員並未對其施以恐嚇脅迫，益徵證人丙○○○、丁○○於警詢中之證述，應均屬其等自由之陳述而非子虛。參酌
    其二人於偵查中已具狀聲請撤回本案之告訴，有聲請撤回告
    訴狀1 紙在卷為憑（見98年度偵字第22042 號偵查卷第46頁
    ），其等於本院審理中翻稱房門或大門本來就快壞掉或已壞
    掉，遭被告不慎弄壞云云，應屬其等宥恕被告後迴護之詞，
    無足採信。尤以，被告於本案前後，已先後多次因對丁○○
    、丙○○○為辱罵、傷害、騷擾等違反家庭暴力防治法之犯
    行，經本院判刑確定，此有本院97年度簡上字第1323號、98
    年度簡字第6812號、98年度簡上字第1385號、99年度易字第
    98號判決及臺灣高等法院被告前案紀錄表各1 份在卷可稽，
    惟證人丁○○、丙○○○於本院審理中竟均昧於事實，證稱
    被告於98年8 月之前後，均未曾辱罵或毆打其等云云，證人
    丁○○及丙○○○於本院審理中因護子心切致為偏頗證詞之
    情，不言而喻，其等於本院審理中之證詞，自無足採為有利
    於被告之認定。
(四)、另證人即被告之姐乙○○於本院審理中，雖證以：98年8 月
    4 日凌晨，被告按電鈴要進門，伊媽媽開門讓他進來，然後
    被告找伊母親聊天，母親說那麼晚他想要睡覺，當時伊被告
    有喝酒，口氣比較大聲，被告當時並未說不客氣或恐嚇的話
    語，亦未敲門或拍門，因為伊母親擔心被告會越說越大聲，
    會吵到鄰居，因此才報警。98年8 月9 日因為被告又喝酒，
    伊父親罵伊弟弟，然後他們就發生爭執，伊弟弟說他已經找
    不到工作，心情不好，口氣一般，沒有說難聽或恐嚇的話，
    也沒有撞鐵門，是伊父親聲音比較大。除了98年8 月4 日、
    9 日外，被告亦無其他打罵伊父母之事情云云（見同上審判
    筆錄第16頁至第19頁），然證人乙○○對於被告在98年8 月
    4 日是否有敲門或拍門及於98年8 月9 日是否有弄壞鐵門等
    節，與證人丙○○○、丁○○之前述證詞不一；又被告已多
    次因違反家庭暴力防治法之犯行經本院判刑確定，業如前述
    ，證人乙○○仍證稱被告從無任何打罵父母之情事，足見證
    人乙○○同有迴護被告之偏袒心態。況證人乙○○於本院審
    理中，亦證陳其不知98年8 月9 日其父親是否有先關閉大門
    不讓被告進入及被告是否有持瓶子丟窗戶等節，故其於本院
    審理中之證詞，亦無從執為有利於被告之依據。
(五)、綜前，本件事證明確，被告犯行至堪認定。
三、按家庭暴力防治法所稱之「家庭暴力」者，謂家庭成員間實
    施身體或精神上不法侵害之行為，所謂「騷擾」，則指任何
    打擾、警告、嘲弄或辱罵他人之言語、動作或製造使人心生
    畏怖情境之行為，家庭暴力防治法第2 條第1 款、第3 款分
    別定有明文。是核被告所為，各均係犯家庭暴力防治法第61
    條第1 款、第2 款之違反保護令罪及刑法第305 條之恐嚇危
    害安全罪。被告如事實欄二(二)所述之以言語恐嚇、破壞家中
    鐵門、紗門及丟擲塑膠瓶等騷擾及精神上不法侵害之行為，
    係於密接之時地，基於一違反保護令之犯意接續為之，應論
    以接續犯。又被告如事實欄二(一)、(二)之犯行，雖皆同時違反
    前揭保護令所禁止之二款行為，然法院依家庭暴力防治法核
    發通常保護令者，該保護令內之數款規定，僅分別為不同之
    違反保護令行為態樣，被告各以一犯意而違反同一保護令上
    所禁止之數態樣，各為一違反保護令之行為，應各屬單純一
    罪，皆僅以一違反保護令罪論處已足。被告如事實欄二(一)、
    (二)所為，均係以一行為同時觸犯違反保護令罪與恐嚇罪二罪
    名；其中如事實欄二(二)所為，復係以一行為同時違反本院97
    年度家護字第76號、98年度家護字第248 號保護令及以一恐
    嚇行為同時侵害告訴人丁○○、丙○○○2 人之法益，均為
    想像競合犯，各應從一重之違反保護令罪論處。被告上開二
    次犯行，犯意各別，行為分殊，應予分論併罰。再被告有如
    事實欄所載之犯罪科刑執行情形，有臺灣高等法院被告前案
    紀錄表在卷可考，其受有期徒刑執行完畢後，5 年內故意再
    犯本件有期徒刑以上之2 罪，均為累犯，俱應依刑法第47條
    第1 項規定加重其刑。聲請簡易判決處刑意旨雖漏未論及上
    開刑法第305 條之恐嚇罪，惟此部分事實業於聲請簡易判決
    處刑書內載明，而為聲請範圍內之犯罪事實，本院自得併予
    審究。
四、原審以被告所犯家庭暴力防治法第61條第1 、2 款之違反保
    護令罪及恐嚇罪，事證明確，適用刑事訴訟法第449 條第1
    項前段、第454 條第2 項，家庭暴力防治法第61條第1 款、
    第2 款，刑法第11條前段、第305 條、第55條、第47條第1
    項、第41條第1 項前段、第51條第5 款，刑法施行法第1 條
    之1 第1 項、第2 項前段之規定（原審判決漏載刑法施行法
    第1 條之1 條第1 項、第2 項前段之規定，應予以更正補充
    ），並審酌被告前即有違反保護令之前科，又再次恣意違反
    保護令，對父母施以家庭暴力，有違倫常，且顯然漠視法令
    ，惟念告訴人2 人於偵查中均表明願原諒被告，並已撤回告
    訴，有撤回告訴狀1 份在卷可稽，暨考量被告犯罪動機、手
    段、犯後否認犯行之犯後態度等一切情狀，就被告先後2 次
    犯行，均量處有期徒刑3 月及各諭知易科罰金之折算標準，
    並定其應執行之刑及諭知執行刑易科罰金之折算標準，經核
    認事用法均無違誤，量刑亦稱妥適，被告上訴意旨猶執前詞
    否認犯罪，並無理由，應予駁回。
據上論斷，應依刑事訴訟法第455 條之1 第1 項、第3 項、第
368 條，判決如主文。
本案經檢察官陳姿雯到庭執行職務。
中    華    民    國    99    年    3     月    10    日
                  刑事第二十庭  審判長法  官  邱景芬
                                      法  官  廖怡貞
                                      法  官  吳佳穎
以上正本證明與原本無異
不得上訴。
                                      書記官  黃炎煌
中    華    民    國    99    年    3     月    10    日
附錄本案論罪科刑法條全文：
家庭暴力防治法第61條
違反法院依第14條第1項、第16條第3項所為之下列裁定者，為本
法所稱違反保護令罪，處3 年以下有期徒刑、拘役或科或併科新
臺幣10萬元以下罰金：
一、禁止實施家庭暴力。
二、禁止騷擾、接觸、跟蹤、通話、通信或其他非必要之聯絡行
    為。
三、遷出住居所。
四、遠離住居所、工作場所、學校或其他特定場所。
五、完成加害人處遇計畫。
中華民國刑法第305條
以加害生命、身體、自由、名譽、財產之事，恐嚇他人致生危害
於安全者，處2 年以下有期徒刑、拘役或3 百元以下罰金。

司法院資訊處製作；財團法人民間司法改革基金會備份。
